【裁判字號】    99,監宣,2
【裁判日期】    980129
【裁判案由】    聲請監護宣告等
【裁判全文】
臺灣高雄地方法院民事裁定               99年度監宣字第2號
聲  請  人    乙○○
受監護宣告人  甲○○
上列聲請人聲請監護宣告等事件，本院裁定如下：
    主    文
宣告甲○○（女，民國○○年○○月○○日生，身分證統一編號：Ｚ000
000000號）為受監護宣告之人。
選定聲請人乙○○（男，民國○○年○ 月○○日生，身分證統一編號
：Ｚ000000000號）為受監護宣告人甲○○之監護人。
指定簡黃貴美（女，民國○○年○ 月○○日生身分證統一編號：Ｚ000
000000號）為會同開具財產清冊之人。
聲請費用新臺幣壹仟元由受監護宣告人甲○○負擔。
    理    由
一、聲請意旨略以：甲○○平常就是由聲請人照顧，惟於民國98
    年12月11日已成為植物人，其無法為意思表示或受意思表示
    ，現於高雄市○○○路67號之上琳醫院治療。而聲請人為甲
    ○○之兄，甲○○由聲請人負責照顧，請鈞院選定聲請人乙
    ○○為甲○○之監護人，並指定聲請人之妻簡黃貴美為會同
    開具財產清冊之人等語。
二、按「對於因精神障礙或其他心智缺陷，致不能為意思表示或
    受意思表示，或不能辨識其意思表示之效果者，法院得因本
    人、配偶、四親等內之親屬、最近一年有同居事實之其他親
    屬、檢察官、主管機關或社會福利機構之聲請，為監護之宣
    告」，98年11月23日修正生效之民法第14條第1 項定有明文
    ；次按「法院為監護之宣告時，應依職權就配偶、四親等內
    之親屬、最近一年有同居事實之其他親屬、主管機關、社會
    福利機構或其他適當之人選定一人或數人為監護人，並同時
    指定會同開具財產清冊之人」，98年11月23日修正生效之民
    法第1111條第1 項亦有明文規定。
三、經查：
  (一)聲請人主張之上開事實，業據其提出親屬系統表、診斷證明
    書、身分證等件為證，並經本院於99年1 月15日在上琳醫院
    訊問鑑定人陳韋序醫師，法官當場點呼甲○○姓名三次，甲
    ○○躺於病床使用呼吸器接氣管內管呼吸、使用鼻胃管餵食
    與導尿管排尿，四肢無欠缺，對於點呼無反應，且經鑑定人
    陳韋序醫師認為：甲○○本身即有弱智，98年11月21日吃東
    西嗆到，送至聯合醫院急救，到院已心跳停止，經急救後診
    治有吸入性肺炎，導致缺養性腦病變，重度昏迷至今，屬於
    植物人狀態，依目前狀況，參酌之前即有弱智之情形，已屬
    因心智缺陷致不能為意思表示或受意思表示，縱經長期治療
    ，其回復正常之可能性甚微等語 (見本院卷99年1 月15日訊
    問筆錄)， 綜合上情，堪認甲○○已因精神障礙致不能為意
    思表示或受意思表示，爰依法宣告甲○○為受監護宣告之人
    。
  (二)又聲請人主張由其擔任甲○○之監護人乙節，查甲○○目前
    於高雄市○○○路67號之上琳醫院治療，而聲請人為甲○○
    之兄，亦居住於高雄市○○區○○街251 號，尚方便照顧甲
    ○○，由其擔任甲○○之監護人，尚符合其最佳利益，爰選
    定聲請人乙○○為甲○○之監護人，其應負責護養、照顧及
    妥善治療甲○○身體及生活，並依民法第1112條之規定，其
    於執行有關受監護人之生活、護養療治及財產管理之職務時
    ，應尊重受監護人之意思，並考量其身心狀態與生活狀況。
  (三)另聲請人聲請人由其妻簡黃貴美擔任會同開具財產清冊之人
    乙節，查簡黃貴美為成年人，為聲請人之妻，亦瞭解甲○○
    之生活狀況，於99年1 月15日訊問筆錄中亦簽名表示同意擔
    任會同開具財產清冊之人，本院認由其擔任會同開具財產清
    冊之人，尚無不當，本院爰依上揭法條規定，指定簡黃貴美
    擔任會同開具財產清冊之人。
四、又依民法第1113條準用同法第1099條、1099條之1 之規定，
    於監護開始時，監護人對於受監護宣告人甲○○之財產，應
    會同簡黃貴美，於2 個月內開具財產清冊並陳報法院，於完
    成並陳報法院前，監護人對於受監護人之財產，僅得為管理
    上必要之行為，附此敘明。
五、依民事訴訟法第608條第1項，裁定如主文。
中    華    民    國    98    年    1    月    29     日
                        家事法庭法  官  劉建利
正本係照原本作成。
本件不得抗告（主文第一項依法不得抗告；第二、三項亦經當事
人捨棄抗告，亦不得抗告）。
中    華    民    國    99    年    1     月   29     日
                                書記官  張金蘭


司法院資訊處製作；財團法人民間司法改革基金會備份。
